臺灣基隆地方法院刑事判決　　　　　　　 94年度易字第179號
公　訴　人　臺灣基隆地方法院檢察署檢察官
被　　　告　乙○○
　　　　　　丁○○
上列被告等因違反商標法案件，經檢察官提起公訴（93年度偵字
第3020號、94年度偵字第322號），本院判決如下︰
    主  文
乙○○、丁○○共同連續未得商標權人同意，於同一商品，使用
相同之註冊商標，各處有期徒刑肆月，如易科罰金，均以佰元
折算壹日。扣案如附表二、三、四所示之物均沒收。
    事  實
一、乙○○與丁○○係夫妻關係，平日在基隆市碧砂漁港直銷中
    心第14及41號攤位販賣水產加工品，其二人均明知如附表一
    所示「漁之鄉食品有限公司YU CHI HSIANG FOOD CO. LTD」
    之商標及圖樣係漁之鄉食品有限公司所有之商標，該等商標
    業經向經濟部智慧財產局申請商標註冊獲准，取得商標專用
    權（註冊號數、專用商品、專用期間等均詳如附表一所示）
    ，未經漁之鄉食品有限公司之同意，不得於同一之商品，使
    用相同之註冊商標。
二、乙○○與丁○○二人於92年7 月間，與漁之鄉食品有限公司
    當時之負責人戊○○商談合作事宜，約定由漁之鄉食品有限
    公司提供印有附表一所示註冊商標之罐蓋標籤、罐身標籤及
    小型手提袋予其二人使用，其二人必須向漁之鄉食品有限公
    司購買屬非活體水產製品之魚鬆、魚脯，並在販售該等漁之
    鄉食品有限公司之產品時，始得使用上開標籤及小型手提袋
    。乙○○、丁○○即自92年7 月起，至92年10月止，陸續向
    漁之鄉食品有限公司購進鮭魚鬆半成品、鮭魚酥成品及特白
    旗魚脯等商品，每月至少進1650台斤以上，並將該等商品陳
    列在上開14號及41號攤位上，並依約使用印有漁之鄉食品有
    限公司註冊商標之標籤與小型手提袋，以販售該等商品。
三、乙○○、丁○○二人自92年11月間起，竟基於共同未得商標
    權人漁之鄉食品有限公司之同意，於同一商品使用相同之註
    冊商標以販賣牟利之概括犯意聯絡，除於92年11月、同年12
    月分別向漁之鄉食品有限公司小量進貨外，更藉口品質不佳
    ，大量退貨，至92年12月底，僅留存5 台斤之鮭魚鬆半成品
    ，其二人更在未獲漁之鄉食品有限公司同意之情況下，推由
    乙○○於同年11月中旬，委託經營印刷廠之葉立山，為其等
    擅自印製有漁之鄉食品有限公司註冊商標之夾鏈袋、大型塑
    膠手提袋，以供其二人非法使用，同年12月中旬，葉立山將
    印製妥之夾鏈袋、大型塑膠手提袋交付乙○○，乙○○、丁○○即將該等非法使用漁之鄉食品有限公司註冊商標之夾鏈
    袋、大型塑膠手提袋放置在上開14號、41號攤位上供販賣與
    漁之鄉食品有限公司同一商品時使用之。乙○○、丁○○自
    93 年1月起，完全停止向漁之鄉食品有限公司進貨，其二人
    卻仍在未有販售漁之鄉食品有限公司產品之情況下，違反漁
    之鄉食品有限公司同意使用註冊商標之條件，擅自使用印製
    有漁之鄉食品有限公司註冊商標之罐蓋標籤、罐身標籤、小
    型手提袋（此三者係漁之鄉食品有限公司當時有條件同意使
    用該公司註冊商標時所交付，但乙○○、丁○○二人未販售
    漁之鄉食品有限公司商品，即係違反同意使用之條件，為未
    經同意非法使用），及自行印製有上開註冊商標之夾鏈袋、
    大型塑膠手提袋，以包裝販售非漁之鄉食品有限公司之同一
    產品，並非法使用有上開註冊商標之攤位看板，以混淆消費
    者。乙○○、丁○○二人復於93年4月9日，向基隆市政府申
    請取得與漁之鄉食品有限公司名稱雷同之漁之鄉有限公司營
    利事業登記證，以便遂行其等非法使用漁之鄉食品有限公司
    註冊商標魚目混珠之目的。乙○○、丁○○二人更於93年6
    月間，修改漁之鄉食品有限公司註冊商標，使成為與該註冊
    商標色澤、圖案、紋飾相似之罐身標籤，其上套色與文字、
    圖樣排列方式與漁之鄉食品有限公司之罐身標籤完全相同，
    繼推由乙○○委託經營印刷廠之詹明栓，代為印製，詹明栓
    於同年6 月18日將印製成品交付乙○○，乙○○、丁○○欲
    藉此等標籤以矇混消費者。
四、嗣漁之鄉食品有限公司委請曾瓊玉於93年6月5日，前往上開
    14號及41號攤位蒐證，發覺確有非法使用漁之鄉食品有限公
    司註冊商標情事，漁之鄉食品有限公司因而報警究辦，警員
    於93年7 月27日14時50分左右，持搜索票前往上開14號、41
    號攤位及乙○○、丁○○位在基隆市○○路396 巷18號之倉
    庫搜索，當場查扣得如附表二、三、四所示之物，始知悉上
    情。
五、案經被害人漁之鄉食品有限公司訴由基隆市警察局移送台灣
    基隆地方法院檢察署檢察官偵查終結提起公訴。
    理  由
一、被告之辯解：
  (一)被告乙○○略以：「漁之鄉食品有限公司之負責人戊○○於
    92年6、7月間，有口頭約定授權給我使用商標3 年，我與該
    公司的合約並沒有終止，所有的商標圖樣都是該公司給我的
    ，不是我自己去印的，我們那時候也有向他購買印製有漁之
    鄉商標紙質的手提袋」、「當初是戊○○親自將圖案及文字
    的底稿拿給我，有關300 公克的袋子，只是供我作參考用，
    不是要給我們使用，開始合作後，因為半斤的袋子太小，所
    以我就建議戊○○改為以一斤的袋子來設計」、「戊○○確
    實有將光碟片交給我，他有授權給我自行找人印製塑膠袋、
    夾鏈袋，因為我不認識印製的廠商，我就透過己○○找葉立
    山替我印製」、「戊○○說我92年11、12月退貨是因為他提
    供的貨品與契約不合，且客戶反應不佳，所以我才退貨，我
    自己有冷藏庫在基隆市○○路396巷18號1樓，我有多多少少
    的囤積商品鮭魚鬆半成品，那時候我們販賣他提供的貨品時
    才用其公司的商標，如果販賣其他產品則沒有用其公司的商
    標，被查獲時我是在販賣原先的存貨」、「我們是有申請設
    立漁之鄉有限公司沒錯，但是有經過經濟部核發執照，我沒
    有如戊○○、庚○○所說在92年12月退貨，只剩下5 台斤的
    漁之鄉鮭魚鬆，當時在我的冰庫裡面有冷藏很多東西，所以
    就沒有去注意有多少漁之鄉的東西」等語置辯。
  (二)被告丁○○略以；「我是在負責『黃金海岸』餐廳，戊○○
    說我是被告，我不知道他告我的理由為何，我只是負責餐廳
    的部分，我並沒有販賣仿冒商標的商品」等語置辯。
二、本院之判斷：
  (一)如附表一所示「漁之鄉食品有限公司YUCHI HSIANG FOOD
    CO. LTD」之商標及圖樣係漁之鄉食品有限公司所有之商標
    ，該等商標業經向經濟部智慧財產局申請商標註冊獲准，取
    得商標專用權等情，有漁之鄉食品有限公司營利事業登記證
    、中華民國商標註冊證及經濟部智慧財產局商標核准審定書
    等文件之影本附卷可稽，足認屬實。
  (二)漁之鄉食品有限公司同意被告二人在販賣該公司產品時始可
    使用該公司之註冊商標：
    1.被告乙○○於偵查中供稱：「我們從91年1 月開始跟戊○○進貨，到92年6 月底開始用他們標籤，我們進貨到92年
      12月，之後就沒有進貨」等語（93偵3020號偵查卷第90頁
      ）。
    2.被告乙○○、丁○○二人於審理中均供稱「（對於起訴書
      記載92年7 月間與戊○○商量後取得使用漁之鄉商標圖樣
      之包裝袋、標籤之使用權有何意見？）沒有意見」、「（
      當時授權的範圍是必須在販賣漁之鄉公司產製品才能使用
      上開包裝袋、標籤有何意見？）沒意見」等語（本院94年
      12月9 日審判筆錄）。
    3.證人戊○○於偵查中證稱：「被告一開始是進貨沒有用商
      標，在92年約7 月左右向我們進貨並使用我們商標，當時
      我、乙○○、丁○○有口頭約定要用我們商標就要用我們
      商品」等語（93偵3020號偵查卷第91頁）；復於審理中證
      稱：「在合作初期有提供漁之鄉之商標圖案給被告並幫其
      設計廣告看板，應該是92年7 月左右的事情。我們合作的
      期間大概是從92年7 月被告之碧砂漁港攤位得標時開始的
      ，因為得標的期限是3 年，所以我們合作的期間原來約定
      就是3 年，一直到95年為止，內容大概是我們提供貨物、
      商標、圖案，對方就是一定要販賣我們的魚鬆、魚脯才能
      使用我們的商標，至於其他的商品我們沒有限制，但是如
      果販賣其他商品的時候就不能用我們的商標。這個合作契
      約在被告碧砂漁港攤位租約期滿之時，就是在95年終止，
      目前合作契約仍有效，並未終止」等語（本院94年7 月28
      日審判筆錄）
    4.證人庚○○於偵查中證稱：「我們從92年3、4月間開始跟
      被告夫妻合作，當時只有提供漁之鄉的貨給他們，之後到
      6 、7 月，除了供貨外，還提供標籤形式給他們使用，我
      們是送標籤給他們，標籤是已經連底圖都做好。當時我們
      約定有和我們買貨才能使用這些標籤，沒有買貨則不能用
      」等語（93偵3020號偵查卷第89頁）。
    5.綜合被告二人與證人戊○○、庚○○之說詞，可知被告二
      人於92年7 月間與戊○○商談使用漁之鄉食品有限公司之
      註冊商標前，已有向該公司購買魚鬆、魚脯等產品之情形
      ；嗣於92年7 月間，被告二人與戊○○談妥之商標使用內
      容，確為自斯時起，至95年間止，被告二人在販賣漁之鄉
      食品有限公司之產品時，始可使用漁之鄉食品有限公司之
      註冊商標，被告二人對此約定內容確有認識無訛。
  (三)漁之鄉食品有限公司並未同意被告二人可使用該公司註冊商
    標在夾鏈袋與大型塑膠手提袋上：
    1.被告乙○○稱：「戊○○確實有將光碟片交給我，他有授
      權給我自行找人印製塑膠袋、夾鏈袋，因為我不認識印製
      的廠商，我就透過己○○找葉立山替我印製」等語。
    2.證人己○○於審理中稱：「戊○○與乙○○談論商標授權
      事宜時我有在場，他們是在92年6 月的時候在碧砂漁港41
      號攤位內談的，當時除了現場員工外還有戊○○、我、乙○○3 位。我有聽到戊○○告訴乙○○可以自行印製夾鏈
      袋，並在夾鏈袋上面印製漁之鄉的商標，本來是戊○○所
      找的人只會印製貼標，那時候陳先生因為要結婚，且他的
      朋友只是會印製貼標，不會印製袋子，因為當時我認識會
      印製塑膠袋的人，所以我就主動提出，戊○○還自行提供
      圖案的磁碟片並交給乙○○，後來我有找印製塑膠袋的人
      葉立山來，之後就由他們談論印製的事情，因為戊○○那
      時候有授權，所以乙○○就拜託葉立山印製塑膠袋。（後
      改稱）92年6 月的時候是沒有聽到戊○○叫乙○○可以自
      行印製塑膠袋，只是說他比較忙要乙○○自己找人去做，
      因為戊○○那時候要結婚，他要乙○○自己做夾鏈袋及塑
      膠袋。我有介紹葉立山給乙○○，時間是在92年10月，當
      時光碟片並沒有交給乙○○，後來是乙○○向戊○○拿光
      碟片，因為葉立山與乙○○不熟，所以透過我向乙○○拿
      光碟片，後來是我叫葉立山去向乙○○拿的。我當場看到
      乙○○打電話聯絡戊○○，戊○○後來有要詹明栓拿過來
      ，詹明栓拿過來的時候我並不在場，是乙○○告訴我的。
      夾鏈袋是在92年12月印好的，是葉立山交給乙○○的，我
      因為每天都會在那裡出入所以很清楚，交貨時我為何會知
      道，是因為葉立山是我介紹給乙○○」等語（本院94 年7
      月28日審判筆錄）。
    3.證人葉立山於偵查中證稱：「92年11月時乙○○透過一位
      叫己○○的人要我幫乙○○印製塑膠袋，後來乙○○委託
      我印製袋子，當時有訂立合約，乙○○說是他公司要用袋
      子，就拿了1 個漁之鄉紙袋要我做塑膠袋，我就說圖檔無
      法重描，必須要提供CD片原檔圖稿，後來他又提供原檔圖
      檔給我，我才和他簽約，約在12月中交貨給乙○○」等語
      （93偵3020號偵查卷第237頁至第239頁）。
    4.證人丙○○於審理中證稱：「我沒有委請詹明栓幫我印製
      漁之鄉商標圖案的手提袋，我與他沒有任何的往來，漁之
      鄉的商標圖案貼標、紙質手提袋外袋都是戊○○印製給我
      的，他沒有印製塑膠袋、夾鏈袋，只有提供漁之鄉公司以
      前舊的塑膠袋給我使用。戊○○沒有授權我自行印製有漁
      之鄉商標圖案的手提袋或夾鏈袋，我也沒有去印過這些東
      西」等語（本院94年7月28日審判筆錄）。
    5.證人戊○○於審理中證稱：「合作約定商標的圖案是由我
      們印製，被告絕對不可以自行找印刷廠印製。我與己○○
      只是點頭之交，我與乙○○談論授權事宜是在被告所開設
      之『黃金海岸』餐廳及被告的家裡談，絕對沒有在碧砂漁
      港談論過，那邊人多口雜，且授權這些重要的事情怎麼可
      能讓無關的人參與，己○○既不是股東也不是接洽的人所
      以他不可能有在場。根本沒有己○○告訴我，他有朋友會
      印製附有商標的塑膠袋之情事，他所說的都是子虛烏有不
      實在。我絕對沒有將漁之鄉商標圖案的光碟片交給己○○
      、乙○○等人，是詹明栓有將內容為漁之鄉手提紙袋的圖
      樣光碟片交給乙○○，因為乙○○希望將基隆營業所的住
      址印製在手提袋上，所以乙○○對圖案有意見，每次印出
      來給他看成品都要一千多元，所以詹明栓才會將光碟片拿
      給乙○○要他自己在電腦上看，乙○○拿到的光碟並不是
      我們授權他自行將圖案印製在塑膠袋上。被告所提出的紙
      張是之前我與乙○○約好要去他家的時候在乙○○家裡寫
      的，那時候我們已口頭談好合作事宜，其中記載有300ｇ
      袋，就是指我們漁之鄉食品有限公司提供塑膠袋給乙○○
      使用，每只3 元，這點可以證明乙○○與己○○說我們公
      司沒有辦法找人做塑膠袋是不實在的」等語（本院94年7
      月28日審判筆錄）。
    6.經查，證人己○○雖一再證稱「戊○○與乙○○談論商標
      授權事宜時我有在場，並聽到戊○○告訴乙○○可以自行
      印製夾鏈袋，並在夾鏈袋上面印製漁之鄉的商標，（後改
      稱）92年6 月的時候是沒有聽到戊○○叫乙○○可以自行
      印製塑膠袋，只是說他比較忙要乙○○自己找人去做，因
      為戊○○那時候要結婚，他要乙○○自己做夾鏈袋及塑膠
      袋」等語。但於同一審判期日經訊問其在場見聞詳細情形
      時，己○○卻證稱：「對於戊○○說他與乙○○約定授權
      使用商標3 年，但必須用在向漁之鄉公司購買的貨品上這
      點我並沒有聽到，我只知道授權期間是以攤位承租期間3
      年為期限，但沒有聽到授權使用的範圍」等語。顯見證人
      己○○僅就有利於被告之事項作證，對於不利於被告之有
      關授權內容，則採取迴避之態度，其證言有無偏頗不實，
      已有可疑。從證人丙○○之證詞中，可知漁之鄉食品有限
      公司確實有塑膠袋可以提供合作商家使用；再從被告所提
      出戊○○與被告商談合作事宜時，交付被告之紙張中，明
      白記載「300ｇ袋，僅供參考，每只3元」等文字，足認漁
      之鄉食品有限公司確有塑膠袋可以提供被告使用，無需另
      行製作。甚者，被告乙○○於警詢中供稱：「（警方所查
      扣的證物當中，有何部分是你自己所印製的？數量為何？
      ）在92年12月左右製作印有『基隆市碧砂漁港直銷中心攤
      位編號14、41號』字樣之夾鏈袋，共約30箱左右，每箱
      750個。另在93年1月間製作正面印有『漁之鄉』，側面印
      有『漁之鄉有限公司』字樣之大塑膠手提袋約4000個左右
      」等語（93偵3020號偵查卷第10頁），此部分並有該等夾
      鏈袋與大型塑膠手提袋扣案可佐，上開被告自行印製之夾
      鏈袋與大型塑膠手提袋上均未見有漁之鄉食品有限公司之
      地址，若被告等人確經戊○○同意製作該等物品，豈有僅
      印漁之鄉食品有限公司註冊商標，卻不印漁之鄉食品有限
      公司地址之理，由此更見根本無漁之鄉食品有限公司當時
      之負責人戊○○同意被告二人可擅自印製有該公司註冊商
      標之夾鏈袋與大型塑膠手提袋情事。證人己○○之證言核
      與事實不符，不足採信。至證人葉立山僅係單純受被告乙○○之定作，為之製作上開夾鏈袋及大型塑膠手提袋，並
      未接觸過戊○○，其之證言亦難為被告乙○○有利之認定
      。又從被告乙○○於偵查中供稱「（袋子是何時設計？何
      人設計？）我是依照他們舊的袋子去製作，戊○○只提供
      舊袋子、文字，其他他不管，我和我太太是在黃金海岸餐
      廳，是我和我太太一起設計」等語（93偵3020號偵查卷第
      93頁），明顯可見未經漁之鄉食品有限公司同意而擅自使
      用該公司註冊商標在夾鏈袋與大型塑膠手提袋之行為人，
      除被告乙○○外，尚有被告丁○○。
  (四)被告二人自93年1 月間起即未再向漁之鄉食品有限公司進貨
    ，且無該公司之產品可供販賣：
    1.被告乙○○於警詢中供稱「現在我在攤位上賣的魚鬆都不
      是戊○○所提供的，現在賣的都是跟別的廠商購買的。因
      為戊○○的產品品質不好，我跟戊○○反映，他也沒有改
      善所以我就沒有跟他進貨了。我從93年1、2月左右就未向
      戊○○進貨」等語（93偵3020號偵查卷第8 頁至第10頁）
      ；於偵查中供稱「「我們從91年1 月開始跟戊○○進貨，
      到92年6 月底開始用他們標籤，我們進貨到92年12月，之
      後就沒有進貨」等語（93偵3020號偵查卷第90頁）。
    2.被告丁○○於偵查中供稱「我們在91年開始向告訴人進貨
      ，後來用他們商標，今年1 月左右就沒進貨」等語（93偵
      3020 號偵查卷第92頁至第93頁）。
    3.證人戊○○在審理中證稱「他們是在93年1 月的時候就沒
      有向我們公司叫貨，他們從92年11月開始向我們公司叫的
      貨，十成有退九成的貨，我們那時候就已經有所懷疑，當
      時我們有詢問被告為何要退貨，被告就說是以商品有瑕疵
      為由退貨。被告依照合約向我公司進貨大概6 個月，從92
      年7 月到12月，但是11、12月就開始退貨，所以實際上只
      有3、4個月而已。前面的3、4個月旗魚鬆、旗魚脯進很少
      ，九成五以上是進鮭魚鬆的半成品，大概是在10月開始旗
      魚鬆、旗魚脯就沒有再進貨。被告平均每月進貨大概是
      1800台斤左右。這些成品、半成品以當時的室溫下如果存
      放兩個月以上會變質，所以被告不會去囤積貨品，他們會
      斷斷續續的叫貨，且我們是月結現金，被告不會去囤積貨
      品，他們都是叫的少少的。這些商品不可能冷藏，我們去
      查訪被告存放的地點除了一樓比較陰冷外，整個碧砂漁港
      悶熱潮濕，被告也沒有必要去花錢另外找冷藏的地點，設
      置冷藏或冷凍設備，且所費不貲，所以不可能有冷藏的情
      形」等語（本院94年7月8日審判筆錄）。
    4.證人庚○○於審理中證稱「出貨初期都很順利，一直到92
      年11、12月被告開始退貨，因為一般我們都是現金月結，
      所以被告不會囤積貨源太多，被告退貨一直退到92年12月
      ，當月只剩下5台斤的貨品在被告的店裡。剩下的5台斤與
      被告退的貨一樣，沒有差別，但是剩下的5 台斤被告有啟
      封過，所以沒有退貨，被告所剩下的五5 台斤貨物，與退
      貨的貨物是同一生產線生產，品質一樣。交給被告的貨一
      般是30台斤一箱，一箱裡面有6包，1包5 台斤。同一個生
      產線所生產的魚鬆，會供應同一通路廠商，品質不會有差
      異。魚鬆、魚脯半成品一般都不會冷藏，成品更不能冷藏
      ，因為半成品是含水量高的東西，先天上有保存期限的限
      制，而成品經過冷藏之後含水量會變高所以也不適合冷藏
      」等語（本院94年7月28日審判筆錄）。
    5.依被告向本院所提出「漁之鄉食品有限公司應收帳款對帳
      單」影本四紙及支付貨款之支票影本等件，與漁之鄉食品
      有限公司所提出「漁之鄉食品有限公司進（退）貨數量統
      計表」（偵卷121 頁），相互比對結果，可見被告向漁之
      鄉食品有限公司進貨情形為92年7 月進鮭魚鬆半成品2400
      台斤、8月進鮭魚鬆半成品1650台斤及鮭魚酥成品300台斤
      及特白旗魚脯150台斤、9月進鮭魚鬆半成品1650台斤、10
      月進鮭魚鬆半成品2400台斤及特白旗魚脯60台斤、11月進
      鮭魚鬆半成品1500台斤及鮭魚酥成品150 台斤、12月進鮭
      魚鬆半成品200台斤，但11月退鮭魚鬆半成品495台斤、12
      月退鮭魚鬆半成品195台斤等情，核與證人戊○○、庚○○二人所言情節相符，足認其二人之證詞非虛，可以採信
      。被告二人自93年1 月起未再向漁之鄉食品有限公司進貨
      ，且其等於93年1月間僅有5台斤之鮭魚鬆存貨等情，已可
      認定。被告等雖一再辯稱渠等確有漁之鄉食品有限公司之
      存貨供販賣，但查，被告係以月結現金之方式向漁之鄉食
      品有限公司購買產品，依常理判斷實無囤貨必要；復依被
      告自92年7 月至同年10月，每月向漁之鄉食品有限公司進
      貨量均在1650台斤以上，可見被告每月賣出漁之鄉食品有
      限公司產品之數量非少，則在其等僅於92年11月、12月故
      意減少進貨量且大量退貨之情形下，豈有剩餘之漁之鄉食
      品有限公司產品可供其等於93年1 月間販售，被告二人此
      部分之辯解，明顯悖離事理，無可採信。被告二人自93年
      1 月間起即未再向漁之鄉食品有限公司進貨，且無該公司
      之產品可供販賣等節，洵堪認定。
  (五)被告二人自93年1月間起，販賣非漁之鄉食品有限公司之產
    品時，未經同意非法使用漁之鄉食品有限公司之註冊商標：
    1.證人曾瓊玉於偵查中證稱「我曾經受託前往基隆市碧砂漁
      港蒐證，因為我曾到漁之鄉專櫃幫忙，客戶向我反映基隆
      也有一個點，為何品質差很多，告訴人（指戊○○）告訴
      我說基隆沒有點，我在今年1 月就先去碧砂漁港看，發現
      碧砂漁港2 個攤位販賣魚鬆和零嘴，是用漁之鄉在賣，後
      來告訴人（指戊○○）決定提出告訴，請我再去一次，我
      在6月（誤載為6至8月）時有再去看1次，同樣有2 個攤位
      用漁之鄉在賣，有看見乙○○及他女兒在賣，當時我問他
      女兒是不是老闆娘，她說老闆娘是他媽媽，現在在忙餐廳
      的事，偶而會過來，他們有跟我說漁之鄉公司是他們的」
      等語（93偵3020號偵查卷第232頁至第233頁）。
    2.警員於93年7 月27日搜索時，在被告二人於碧砂漁港所經
      營之14號與41號攤位上，扣得印有漁之鄉食品有限公司註
      冊商標之手提袋、夾鏈袋、罐蓋標籤及罐身標籤等物一節
      ，除有搜索扣押證明筆錄2 份、現場相片32張附卷可稽外
      ，並有該等物品扣案可佐（如附表二、三所載）。
    3.若被告二人自93年1 月間起，未再使用漁之鄉食品有限公
      司之註冊商標，豈會將該等印有漁之鄉食品有限公司註冊
      商標之手提袋、夾鏈袋、罐蓋標籤及罐身標籤等物放置在
      攤位上。綜上，足認證人曾瓊玉所言應屬實情，可以採信
      。被告二人自93年1 月間起，販賣非漁之鄉食品有限公司
      之產品時，確有未經同意非法使用漁之鄉食品有限公司之
      註冊商標情事。
  (六)被告丁○○確實有非法使用漁之鄉食品有限公司之註冊商標
    販賣非該公司之產品：
    1.被告丁○○於偵查中供稱「（碧砂漁港41號攤位是否你和
      乙○○經營？）是，我們在91年開始向告訴人進貨，後來
      用他們商標，今年1 月左右就沒進貨」、「（你是負責何
      業務？）我負責販售」等語（93偵3020號偵查卷第92頁至
      第93頁）。
    2.被告乙○○於偵查中供稱「（丁○○有無去你們41及14號
      攤位經營過？）有，他常常去那邊補貨，順便看一下幫忙
      賣東西」等語（93偵3020號偵查卷第217頁）。
    3.從上開被告二人於偵查中之供詞，已顯見被告丁○○有在
      41號攤位從事販賣行為。復依上開證人曾瓊玉之證詞，益
      徵被告丁○○有在該攤位從事販賣。甚者，證人曾瓊玉於
      93年6月5日前往41號攤位蒐證時，除取得免用統一發票收
      據1 紙外（偵卷66頁），更取得印有「基隆41碧砂海產乾
      料批發」、「丁○○」字樣之不同名片共三張，若被告丁○○確實未在該攤位從事販賣，豈有印製三種不同之名片
      ，供客戶索取之理，更足證被告丁○○確實有非法使用漁
      之鄉食品有限公司之註冊商標，在41號攤位販賣非該公司
      之產品的行為。
  (七)被告二人另行申設漁之鄉有限公司，並修改漁之鄉食品有限
    公司之註冊商標，委託詹明栓製作印有近似漁之鄉食品有限
    公司註冊商標之罐身標籤及貼紙，意圖魚目混珠：
    1.被告乙○○於警詢中供稱「我有向基隆市政府申請營利事
      業登記證，核准日期為93年4月9日，營利事業名稱漁之鄉
      有限公司」等語（偵卷第6 頁），於偵查中供稱「我有申
      請一家漁之鄉有限公司，是我自己申請的，當時因為沒有
      發票才會申請公司」等語（偵卷第90頁）。
    2.被告丁○○於偵查中供稱「漁之鄉有限公司是我申請的」
      等語（偵卷第93頁）。
    3.證人詹明栓於偵查中供稱「我有印過漁之鄉食品有限公司
      相關袋子，都是戊○○委託我印製，被告乙○○有於93年
      6月間委託我印製，我於6月18日將印製成品交給他，他委
      託我印製時沒說為何是他委託，只說是有事很趕，我有告
      訴乙○○要書面通知總公司，我才要印，後來他沒有書面
      給我，但因為他說很趕，所以先印，後來要補給我書面也
      沒有補來。乙○○請我印罐標及貼紙，罐標當時印製圖形
      不是漁之鄉食品有限公司原來圖形，乙○○委託我印製之
      標籤都是2 條魚的圖案，他公司名字也改成有限公司（即
      偵卷第257 頁之圖案）。當時我有發覺圖不一樣，但因為
      他說很趕，所以幫他印」等語（偵卷第235至236頁）。
    4.此部分並有基隆市政府所發漁之鄉有限公司營利事業登記
      證影本1份，證人詹明栓所提出乙○○委託其印製之標籤1
      張、乙○○給付印製款之基隆市第一信用合作社票號HE00
      00000號支票影本1 紙及乙○○簽收標籤之送貨單影本1張
      等件附卷可稽（偵卷第255至257頁）。
    5.自被告二人供詞中，可知被告二人對申設漁之鄉有限公司
      一事，均有參與，其二人設立與漁之鄉食品有限公司名稱
      相似之漁之鄉有限公司，已見有混淆消費大眾之意圖。再
      從被告乙○○於93年4月9日取得漁之鄉有限公司營利事業
      登記證後，找證人詹明栓印製載有漁之鄉有限公司，並印
      有和漁之鄉食品有限公司註冊商標色澤、圖案、紋飾相似
      之商標的標籤，其上套色與文字、圖樣排列方式與漁之鄉
      食品有限公司之標籤完全相同，此等情事，可自偵查卷附
      二者標籤比對得知（詳偵卷第103 頁），益徵被告二人確
      有藉另行申設漁之鄉有限公司，並修改漁之鄉食品有限公
      司之註冊商標，委託詹明栓製作印有近似漁之鄉食品有限
      公司註冊商標之罐身標籤及貼紙，意圖魚目混珠之舉。由
      此更見被告二人確有積極侵害漁之鄉食品有限公司註冊商
      標之犯行。
  (八)本案並有如附表二、三、四所示，屬被告二人所有，侵害漁
    之鄉食品有限公司註冊商標之物品扣案可佐。綜合上述，被
    告二人確有基於共同未得商標權人同意，於同一商品，使用
    相同之註冊商標，販賣牟利之概括犯意聯絡，利用漁之鄉食
    品有限公司同意其等販賣該公司產品時始可使用該公司註冊
    商標之機會，先於92年11月間，在漁之鄉食品有限公司未同
    意下，擅自找人印製該公司註冊商標在夾鏈袋與大型塑膠手
    提袋上用，更自93年1 月間起，無漁之鄉食品有限公司產品
    可供販賣時，違反漁之鄉食品有限公司同意使用註冊商標之
    條件，在販賣非漁之鄉食品有限公司之產品時，於同一商品
    連續非法使用漁之鄉食品有限公司之註冊商標之犯罪行為。
    本案事證明確，被告二人之犯行洵堪認定，應依法論科。
三、論罪與科刑：
  (一)查商標法第六條係規定：「本法所稱商標之使用，指為行銷
    之目的，將商標用於商品‧‧‧其有關之物件，或‧‧‧足
    以使相關消費者認識其為商標」，該條之規定意旨僅係就商
    標之使用，必須有行銷之主觀目的加以定義，商標之使用為
    客觀之行為，行銷目的為主觀上認知，尚不得以該條規定作
    為「使用行為」涵括「販賣行為」之依據，倘為行銷之目的
    ，將商標使用於商品後，另有販賣該商品之行為，在法律上
    為二個不同之行為，應分別構成商標法第81條第1 款之未得
    商標權人同意，於同一商品使用相同之註冊商標罪，及同法
    第82條明知為上揭商品而販賣罪，且二罪間有方法結果之牽
    連關係，應從一重處斷。（最高法院94年度台上字第651 號
    判決意旨參照）
  (二)核被告乙○○及丁○○所為，均係犯商標法第81條第1 款之
    未得商標權人同意於同一商品使用相同之註冊商標罪及同法
    第82條之販賣仿冒商標商品罪。被告二人所為數行為，時間
    緊接，所犯罪名相同，顯均係出於概括之犯意為之，為連續
    犯，應各依刑法第56條之規定以一連續未得商標權人同意於
    同一商品使用相同之註冊商標罪、一連續販賣仿冒商標商品
    罪論，並加重其刑。被告二人所犯上開二罪間，有方法結果
    之牽連關係，為牽連犯，應從一重之連續未得商標權人同意
    於同一商品使用相同之註冊商標罪處斷。被告二人彼此間有
    犯意之聯絡及行為之分擔，應依共同正犯論處。參酌被告二
    人為謀私利，非法使用、販賣他人享有商標專用權之同一商
    品，所用之手段惡劣，嚴重侵害他人享有之智慧財產權，對
    他人商譽造成損害非輕，且犯罪後一再飾詞卸責，未見絲毫
    悔意，迄今未與被害人達成民事和解，未賠償被害人分文，
    犯罪後態度不佳等一切情狀，爰分別量處如主文所示之刑，
    並諭知易科罰金之折算標準，以示懲儆。又商標法第83條規
    定「犯前二條之罪所製造、販賣、陳列、輸出或輸入之商品
    ，或所提供於服務使用之物品或文書，不問屬於犯人與否，
    沒收之」。扣案如附表二、三、四所示之物，均係被告二人
    犯商標法第81條第1 款、第82條之罪所製造、販賣之商品，
    不問何人所有，均應依商標法第83條之規定宣告沒收。
四、據上論斷，應依刑事訴訟法第299條第1項前段，商標法第81
    條第1 款、第82條、第83條，刑法第11條、第28條、第55條
    、第56條、第41條第1項前段，罰金罰鍰提高標準條例第2條
    判決如主文。
本案經檢察官甲○○到庭執行職務。
中　　華　　民　　國　　94　　年　　12　　月　　23　　日
                  刑事第三庭審判長法   官  王福康
                                  法   官  何怡穎
                                  法   官  王慧惠
以上正本核與原本無異。
對於本件判決如有不服，應於收受送達後10日內，向本院提出上
訴書狀，上訴於臺灣高等法院，並按他造當事人之人數附具繕本
。
中　　華　　民　　國　　94　　年　　12　　月　　23　　日
                                   書記官   施鴻均
【附錄論罪法條】
商標法第81條第1款：
 　 未得商標權人或團體商標權人同意，有下列情形之一者，處
 　 三年以下有期徒刑、拘役或科或併科新臺幣二十萬元以下罰
      金：
　　一、於同一商品或服務，使用相同之註冊商標或團體商標者
        。
商標法第82條：
    明知為前條商品而販賣、意圖販賣而陳列、輸出或輸入者，
    處一年以下有期徒刑、拘役或科或併科新臺幣五萬元以下罰
    金。
【附表一】
┌─────┬─────┬────┬─────┬─────┬────┐
│商標圖樣　│商標名稱　│商標註冊│專用商品　│專用期間　│專用權人│
│　　　　　│　　　　　│號數    │　　　　　│　　　　　│　　　　│
├─────┼─────┼────┼─────┼─────┼────┤
│　　　　　│漁之鄉食品│00000000│獸乳、調味│92年7月1日│漁之鄉食│
│　　　　　│有限公司  │        │乳、乳酸菌│起至102年6│品有限公│
│          │YU CHI    │        │飲料、肉類│月30日止  │司      │
│          │HSIANG FOO│        │及其製品、│          │        │
│          │CO. LTD含 │        │非活體水產│          │        │
│          │圖Y.C.H   │        │、魚漿製品│          │        │
│          │          │        │、肉類速食│          │        │
│          │          │        │調理包、冷│          │        │
│          │          │        │凍海鮮速食│          │        │
│          │          │        │調理包、肉│          │        │
│          │          │        │汁、肉湯、│          │        │
│          │          │        │魚汁、魚湯│          │        │
│          │          │        │、乾製果蔬│          │        │
│          │          │        │、冷凍果蔬│          │        │
│          │          │        │、脫水果蔬│          │        │
│          │          │        │、糖漬果蔬│          │        │
│          │          │        │、醬菜、蔬│          │        │
│          │          │        │菜速食碉理│          │        │
│          │          │        │包、蔬菜湯│          │        │
└─────┴─────┴────┴─────┴─────┴────┘
【附表二】
┌──────────────────────────┐
│扣押地點：基隆市碧砂漁港直銷中心14號攤位            │
├──┬────────┬────┬─────────┤
│編號│物品名稱  　　　│數量　　│備註              │
├──┼────────┼────┼─────────┤
│ 1  │廣告看板        │2面     │由被告乙○○保管。│
├──┼────────┼────┼─────────┤
│ 2  │罐蓋標籤        │26張    │                  │
├──┼────────┼────┼─────────┤
│ 3  │大型塑膠手提袋  │9個     │                  │
├──┼────────┼────┼─────────┤
│ 4  │小手提袋        │331個   │                  │
├──┼────────┼────┼─────────┤
│ 5  │原味鮭魚鬆罐    │9個     │                  │
├──┼────────┼────┼─────────┤
│ 6  │夾鏈袋          │469個   │                  │
├──┼────────┼────┼─────────┤
│ 7  │罐身標籤        │206張   │                  │
└──┴────────┴────┴─────────┘
【附表三】
┌──────────────────────────┐
│扣押地點：基隆市碧砂漁港直銷中心41號攤位            │
├──┬────────┬────┬─────────┤
│編號│物品名稱  　　　│數量　　│備註              │
├──┼────────┼────┼─────────┤
│ 1  │廣告看板        │4面     │由被告丁○○保管。│
├──┼────────┼────┼─────────┤
│ 2  │空魚鬆罐        │42個    │                  │
├──┼────────┼────┼─────────┤
│ 3  │大型塑膠手提袋  │4個     │                  │
├──┼────────┼────┼─────────┤
│ 4  │夾鏈袋          │25個    │                  │
├──┼────────┼────┼─────────┤
│ 5  │罐身標籤        │1232張  │                  │
└──┴────────┴────┴─────────┘
【附表四】
┌──────────────────────────┐
│扣押地點：基隆市○○路396巷18號                     │
├──┬────────┬────┬─────────┤
│編號│物品名稱  　　　│數量　　│備註              │
├──┼────────┼────┼─────────┤
│ 1  │小手提袋        │6800個  │由被告乙○○保管。│
├──┼────────┼────┼─────────┤
│ 2  │大型塑膠手提袋  │4480個  │由被告乙○○保管。│
├──┼────────┼────┼─────────┤
│ 3  │拉鍊袋          │14250個 │由被告乙○○保管。│
├──┼────────┼────┼─────────┤
│ 4  │展示台          │2座     │由被告乙○○保管。│
└──┴────────┴────┴─────────┘
